臺灣桃園地方法院民事簡易判決
110年度桃簡字第1315號
原      告  台新國際商業銀行股份有限公司

法定代理人  尚瑞強  
訴訟代理人  黃志傑  
            沈明芬  
被      告  林羿廷  

            劉增斌  
            劉月香  
上列當事人間請求代位分割遺產事件，本院於民國111年1月4日
言詞辯論終結，判決如下：
    主      文
被告林羿廷、劉増斌、劉月香與被代位人林其平就被繼承人施玉
金所遺如附表一所示之遺產，應按附表二所示應繼分比例分割為
分別共有。
訴訟費用由原告及被告林羿廷、劉増斌、劉月香各負擔四分之一
。
    事實及理由
壹、程序方面：
　　被告經合法通知，無正當理由均未於言詞辯論期日到場，查
    無民事訴訟法第386條各款所列情形，爰依原告之聲請，由
    其一造辯論而為判決。
貳、實體方面：
一、原告主張：被代位人即訴外人林其平積欠原告新臺幣（下同
    ）160,209元，業經臺灣桃園地方法院以109年度司執字第70
    370號核發債權憑證在案。而林其平之母即被繼承人施玉金
    於民國106年9月25日死亡，留有如附表一所示之遺產，由被
    告林羿廷、劉増斌、劉月香，及被代位人林其平繼承，因迄
    今未協議分割，亦無不能分割之情形，林其平怠於行使其分
    割遺產之權利，顯已妨害原告對其財產之執行，原告為實現
    債權，爰依民法第242條之規定，代位債務人即被代位人林
    其平提起本件訴訟等語，並聲明：被告林羿廷、劉増斌、劉
    月香與被代位人林其平就被繼承人施玉金所遺如附表一所示
    之遺產，應予變價分割，並按附表二所示應繼分比例分配變
    價所得之價金。
二、被告均未於言詞辯論期日到場，亦未提出書狀作何聲明或陳
    述。
三、得心證之理由：
  ㈠按債務人怠於行使其權利時，債權人因保全債權，得以自己
    之名義，行使其權利，民法第242條定有明文。債權人得予
    代位債務人行使之權利，並非僅以請求權為限，凡非專屬於
    債務人本身之權利，均得為之。此項代位權行使之範圍，就
    民法第243條但書規定旨趣推之，並不以保存行為為限，凡
    以權利之保存或實行為目的之一切審判上或審判外之行為，
    諸如假扣押、假處分、聲請強制執行、實行擔保權、催告、
    提起訴訟等，債權人皆得代位行使（最高法院69年台抗字第
    240號判決意旨參照）。查原告上開主張之事實，業據提出
    臺灣桃園地方法院109年度司執字第70370號債權憑證（見本
    院卷第7至10頁），再參酌被告均於相當時期受合法通知，
    猶於言詞辯論期日不到場，亦未提出準備書狀予以爭執，是
    依民事訴訟法第436條第2項、第280條第3項準用第1項等規
    定，應認其等就原告之主張視同自認。原告另主張被繼承人
    施玉金於106年9月25日死亡，被告3人及被代位人林其平為
    其繼承人，各繼承人應按附表二所示應繼分比例繼承，惟附
    表一所示遺產迄今維持公同共有而未分割等事實，亦提出繼
    承系統表、土地、建物電傳資訊及異動索引、戶籍謄本為證
    （見本院卷第15至37頁、第77至80頁），且有本院依職權向
    財政部北區國稅局函詢被繼承人施玉金之遺產稅免稅證明書
    、向桃園市八德地政事務所函詢之土地及建物登記謄本及登
    記申請書等件附卷可參（見本院卷第44至73頁），堪認原告
    之主張為真。是被代位人林其平既積欠原告債務，而其所繼
    承如附表一之遺產並無不能分割之情形，卻怠於對其他被告
    請求分割共有物，致原告無法就該等財產受償，是原告主張
    行使代位權，代位林其平訴請其餘被告分割共有物，當屬有
    據。
  ㈡次按繼承人有數人時，在分割遺產前，各繼承人對於遺產全
    部為公同共有；繼承人得隨時請求分割遺產，但法律另有規
    定或契約另有訂定者不在此限，民法第1151、1164條定有明
    文。又遺產之公同共有係以遺產分割為其終局目的，而以公
    同共有關係為暫時的存在。在公同共有遺產分割自由原則下
    ，民法第1164條規定，繼承人得隨時請求分割遺產，該條所
    稱之「得隨時請求分割」，依同法第829、830條第1項規定
    觀之，自應解為包含請求終止公同共有關係在內，俾繼承人
    公同共有關係歸於消滅而為分別共有，始不致與同法第829
    條所定之旨趣相左，庶不失繼承人得隨時請求分割遺產之立
    法本旨，是將遺產公同共有關係終止改為分別共有關係，性
    質上亦屬分割遺產方法之一（最高法院93年度台上字第2609
    號、95年度台上字第2458號裁判意旨參照）。又公同共有物
    分割，除法律另有規定外，準用關於共有物分割之規定；分
    割之方法不能協議決定，或於協議決定後因消滅時效完成經
    共有人拒絕履行者，法院得因任何共有人之請求，命為下列
    分配：一、以原物分配於各共有人。但各共有人均受原物分
    配顯有困難，得將原物分配於部分共有人。二、原物分配顯
    有困難時，得變賣共有物，以價金分配於各共有人；或以原
    物之一部分分配於各共有人，他部分變賣，以價金分配於各
    共有人，民法第830條第2項、第824條第2項分別定有明文。
    再分割之方法，固可由法院自由裁量，不受共有人主張拘束
    ，但仍應斟酌當事人之聲明，共有物之性質、經濟效用及全
    體共有人利益等，公平裁量。
  ㈢經查，關於施玉金遺產之分割方法，本院審酌如僅為清償林
    其平之債務，即將附表一所示不動產變價分割後取償，將使
    其餘被告有喪失各該不動產所有權之虞，無異強行命其餘繼
    承人出售不動產，且原告本得另經強制執行程序就林其平分
    得之應有部分強制執行取償，已可達成目的，是本院認變價
    分割並非適當之分割方法，況原告亦已陳明按各繼承人應繼
    分比例分割（見本院卷第97頁）。茲審酌附表一所示遺產之
    性質、經濟效用、共有人利益、公平性及分割意願等因素，
    認為附表一所示遺產應以原物分割，按各繼承人應繼分比例
    予以分割為分別共有，方屬適當。又施玉金之法定繼承人為
    林其平及被告3人共4人，依民法第1141條前段規定，同一順
    序之繼承人有數人時，按人數平均繼承，是林其平及被告3 
    人之應繼分比例應如附表二所示各為4分之1。
四、從而，原告依照民法第242條規定，請求如主文第1項所示部
    分，為有理由，應予准許。又本院雖判決原告之訴部分勝訴
    ，然本件訴訟之性質不適合為假執行之宣告，本院自無依民
    事訴訟法第389條第1項第3款規定職權宣告假執行之必要，
    附此敘明。
五、本件事證已臻明確，原告其餘攻擊方法及所提證據，於判決
    結果不生影響，爰不逐一論列，併此敘明。
六、末按因共有物分割、經界或其他性質上類似之事件涉訟，由
    敗訴當事人負擔訴訟費用顯失公平者，法院得酌量情形，命
    勝訴之當事人負擔其一部，民事訴訟法第80條之1定有明文
    。而遺產分割之訴，性質上同以由全體繼承人（或繼承人之
    代位人）參與訴訟為必要，原、被告之別僅具形式上意義。
    是原告提起本件訴訟雖於法有據，然被告應訴亦為法律規定
    而不得不然，且因遺產分割事件涉訟，繼承人均蒙受其利，
    實質上無何造勝、敗訴之分。揆諸前開說明，訴訟費用應由
    當事人依其應有部分之比例分擔，始為公允，爰諭知如主文
    第3項所示。
中　　華　　民　　國　　111 　年　　1 　　月　　28　　日
                  桃園簡易庭  法  官  曾耀緯
以上為正本係照原本作成。
如不服本判決，應於送達後20日內，向本院提出上訴狀並表明上
訴理由，如於本判決宣示後送達前提起上訴者，應於判決送達後
20日內補提上訴理由書（須附繕本）。
如委任律師提起上訴者，應一併繳納上訴審裁判費。
中　　華　　民　　國　　111 　年　　1 　　月　　28　　日
                              書記官  張俊睿
　　　
附表一
土地：  地號 桃園市○○區○○段000000000地號 土地面積 135.99平方公尺 權利範圍 林其平、林羿廷、劉増斌、劉月香公同共有10,000分之2,500 建物：  建號 桃園市○○區○○段0000000000號 建物面積 71.57平方公尺 附屬建物 16.26平方公尺 權利範圍 林其平、林羿廷、劉増斌、劉月香公同共有一分之一 門牌號碼 桃園市○○區○○街000巷0弄0○0號 
　　
附表二　　　　
繼承人 應繼份比例 林其平 四分之一 林羿廷 四分之一 劉増斌 四分之一 劉月香 四分之一